【裁判字號】    90,簡上,45
【裁判日期】    891214
【裁判案由】    傷害
【裁判全文】
臺灣板橋地方法院刑事判決                           九十年度簡上字第四五號
    上  訴  人  乙○○
    即  被  告
    選任辯護人  蔡文玉律師
右列上訴人即被告因傷害案件，不服本院三重簡易庭八十九年度重簡字第一三一二號
中華民國八十九年十二月十四日刑事簡易判決（聲請簡易處刑案號：八十九年度偵字
第一ｏ三一四號），提起上訴，本院管轄第二審之合議庭判決如左：
    主  文
原判決撤銷。
乙○○無罪。
    理  由
一、公訴意旨略以：乙○○係甲○○之子，二人為家庭暴力防治法第三條第三款所定
    之家庭成員關係。乙○○於民國八十八年十二月二十二日上午七時許，在台北縣
    三重市○○○○街五十巷三十五號，與甲○○因祭拜祖先之事互起爭執，乙○○
    竟基於傷害甲○○之犯意，以不明兇器傷害其左手食指，致甲○○左手食指受有
    裂傷。案經甲○○訴由台北縣警察局三重分局報告偵辦，因認被告乙○○涉犯刑
    法第二百七十七條第一項之傷害罪嫌云云。
二、按犯罪事實應依證據認定之，無證據不得推定其犯罪事實。刑事訴訟法第一百五
    十四條定有明文。又認定犯罪事實應依證據，為刑事訴訟法所明定，故被告否認
    犯罪事實所持之辯解，縱屬不能成立，仍非有積極證據足以證明其犯罪行為，不
    能遽為有罪之認定。又事實之認定，應憑證據，如未能發現相當證據，或證據不
    足以證明，自不能以推測或擬制之方法，以為裁判基礎。再告訴人之指訴係使被
    告受刑事訴追為目的，其所述被害情形，如無瑕疵可指，而就其他方面調查又與
    事實相符，其供述固未始不能採為判決之基礎，惟其陳述倘尚有瑕疵，則在未究
    明前，即難遽採為論罪科刑之根據。最高法院分別著有三十年度上字第一八三一
    號、四十年度台上字第八六號、六十一年台上字第三ｏ九九號判例意旨可資參照
    。
三、公訴人認被告涉犯前開罪嫌暨本院三重簡易庭據刑事訴訟法第四百四十九條第一
    項前段、第四百五十四條第二項，刑法第二百七十七條第一項、第四十一條，罰
    金罰緩提高標準條例第一條前段、第二條，以簡易判決論處被告傷害罪刑，均以
    告訴人甲○○之指訴及其提出之驗傷診斷書一紙為據。
四、訊據被告乙○○固供承於前揭時、地與告訴人甲○○因祭祖插香發生爭執，其間
    並有互搶香爐情事，惟堅決否認有何傷害告訴人犯行，辯稱：當天伊未阻止伊母
    親（告訴人甲○○）將香插在香爐，是伊母親不讓伊將香插在香爐，並要將香爐
    捧去丟掉，伊按住香爐不讓伊母親捧走，伊母親搶不走香爐，即自行下樓離去，
    伊未毆打伊母親，亦未持任何兇器傷害伊母親，當天亦未見伊母親左手指有受傷
    流血，客廳亦未見到任何血滴，此事純為伊母親因土地補償費問題對伊不滿，胡
    亂捏造的云云。
五、經查，
（一）告訴人雖提出診斷證明書一紙為證，指稱該等傷勢係遭被告毆打造成云云。惟
      查，告訴人於警訊中供稱「（問請詳述遭人毆打之經過，受傷部位如何，如何
      處理﹖）當時我要向祖宗牌位祭拜時，我兒子乙○○堅持不讓我祭拜祖先，持
      不明的兇器攻擊我，因而使我的左手食指裂傷零點五公分」云云（見偵卷第四
      頁反面），於檢察官偵訊中供稱「（問被告如何傷害你﹖）我的左手食指上有
      流血，至於他拿何工具打我，我不知道」云云（見偵卷第十四頁反面），於本
      院審理時亦供稱「（問被告有毆打你﹖如何毆打﹖）被告沒有毆打我」、「（
      問被告搶你手中香時，有無攜帶任何兇器﹖）我沒有看到他拿什麼東西」云云
      （見本院九十年五月二十九日訊問筆錄）。是綜參告訴人上揭供述，告訴人對
      於被告有無毆打伊﹖有無持兇器﹖持何種兇器﹖前後供述明顯不一，是告訴人
      對於被告之指訴是否屬實，已非無疑。
（二）依告訴人提出之驗傷單，其傷勢為左食指裂傷約零點五公分，此有台北縣立三
      重醫院驗傷診斷書一紙附卷可稽，其傷勢甚為輕微，顯非遭人持兇器故意傷害
      造成；次查，據被告於本院訊問時所供本件香爐為銅爐（見本院九十年五月二
      十九日訊問筆錄），是被告於偵查中辯稱伊母親之傷可能是為了搶香爐而受傷
      云云（見偵卷第十四頁反面），應屬可信。又告訴人亦供承案發當時並無第三
      人在場云云（見本院九十年五月二十九日訊問筆錄），是亦無證人可以證明告
      訴人前揭傷勢係遭被告傷害造成。綜上，告訴人提出之驗傷單至多僅能證明告
      訴人受有診斷證明書所載之傷勢，然被告既否認該等傷勢係其毆打告訴人所致
      ，又乏證人可以證明告訴人所受該等傷勢係遭被告毆打造成，自不能僅憑告訴
      人所提出之診斷證明書，即推定告訴人該等傷勢係遭被告毆打所造成。
六、綜上所述，告訴人之指訴既存有嚴重瑕疵，且乏任何佐證可以證明其所述被害情
    形與事實相符，此外查無其他積極證據可以證明被告有告訴人指訴之傷害犯行，
    自不能僅憑告訴人之片面指訴，率爾推定被告確有告訴人指訴之傷害犯行。是原
    審遽為被告乙○○有罪之判決，認事用法尚有未洽。此外，復查無其他積極證據
    足認被告乙○○有公訴人聲請簡易判決處刑書所訴之傷害犯行，當屬不能證明被
    告乙○○犯罪；上訴人即被告乙○○否認犯罪併執之上訴，其上訴為有理由，爰
    撤銷原判決，諭知被告乙○○無罪之判決。
據上論斷，應依刑事訴訟法第四百五十五條之一第一項、第三項、第三百六十九條第
一項前段、第三百六十四條、第三百零一條第一項，判決如主文。
本案經檢察官楊仲農到庭執行職務
中       華      民        國      九十    年      八    月    十    日
                                      臺灣板橋地方法院刑事第五庭
                                          審判長法  官  甲  ○  ○
                                                法  官  陳  翠  琪
                  法  官  呂  安  樂
右正本證明與原本無異。
本件不得上訴。
                                                書記官  廖  婷  璇
中       華      民        國      九十    年      八    月    十    日


司法院資訊處製作；財團法人民間司法改革基金會備份。
